【裁判字號】    99,抗,659
【裁判日期】    990609
【裁判案由】    聲請法官迴避
【裁判全文】
臺灣高等法院刑事裁定                   99年度抗字第659號
抗  告  人
即  自訴人  甲○○
自訴代理人  黃香律師
上列抗告人因聲請法官迴避案件，不服臺灣臺北地方法院中華民
國99年5月17日裁定（99年度聲字第1094號），提起抗告，本院
裁定如下：
    主  文
抗告駁回。
    理  由
一、原裁定意旨略以：(一)、聲請意旨略以：鈞院99年度自更(一)字
    第1號案件之審判長、法官等3人與發回前鈞院98年度自字第
    108號案件之審判長、法官等3人完全相同，按刑事訴訟法第
    17條規定：「推事於該管案件有左列情形之一者，應自行迴
    避，不得執行職務：...八、推事曾參與前審之裁判者。」
    、刑事訴訟法第18條規定：「當事人遇有左列情形之一者，
    得聲請推事迴避：一、推事有前條情形而不自行迴避者。」
    本案法官曾經參與前審之裁判，並未自行迴避，為免日後公
    平之猜疑及偏頗之慮，爰聲請裁定准予裁定審判長、法官等
    3人迴避等語。(二)、按「推事於該管案件有下列情形之一者
    ，應自行迴避，不得執行職務：...(八)推事曾參與前審之裁
    判者。」「當事人遇有左列情形之一者，得聲請推事迴避：
    (一)推事有前條情形而不自行迴避者。」刑事訴訟法第17條第
    8 款、第18條第1款分別定有明文。而刑事訴訟法為確定國家
    具體刑罰權之程序法，以發現實體真實，俾刑罰權得以正確
    行使為目的，為求裁判之允當，因有特殊原因足致推事執行
    職務有難期公平之虞時，特設迴避之規定，其第17條第8款
    所定：推事曾參與前審之裁判者，應自行迴避，不得執行職
    務，乃因推事已在下級審法院參與裁判，在上級審法院再行
    參與同一案件之裁判，當事人難免疑其具有成見，而影響審
    級之利益，從而該款所稱推事曾參與前審之裁判，係指同一
    推事，就同一案件，曾參與下級審之裁判而言（最高法院23
    年抗字第440號判例、29年上字第3276號判例、司法院大法
    官會議釋字第178號解釋均足供參照）。亦即，「刑事訴訟
    法第17條第8款所謂推事曾參與前審之裁判應自行迴避者，
    係指推事於下級審曾參與該案審判，即不得再參與上訴審之
    審判而言。故本件前經原審發回第一審更審，此種更審程序
    ，再由前次參與審判之推事行之，其前後所參與者，均為第
    一審之審判，而非參與上訴人不服之第二審裁判，核與上開
    法條，並無違背，自不在應自行迴避之列。」（最高法院69
    年台上字第1854號判決參見）。(三)、本件自訴人甲○○前以
    被告乙○○涉犯強制等罪嫌，對被告提起自訴，由本院刑事
    第十三庭之合議庭承審在案，嗣經該庭審判長法官許泰誠、
    法官陳君鳳、法官林瑋桓以98年度自字第108號判決自訴不
    受理在案；自訴人不服判決提起上訴，經臺灣高等法院以99
    年度上訴字第671號撤銷原判決，發回本院審理，仍由上開
    審判長及法官所屬之合議庭承審等情，有前揭判決書及臺灣
    高等法院被告前案紀錄表在卷可考。聲請人雖指該案經發回
    後，仍由發回前同一合議庭之審判長及法官審理，依刑事訴
    訟法第17條第8款規定，該參與前審裁判之法官並未自行迴
    避，合於同法第18條第1款之聲請推事迴避事由云云。然刑
    事訴訟法第17條第8款所稱「推事曾參與前審之裁判」，係
    指同一推事，就同一案件，曾參與下級審之裁判而言，若係
    經上級審發回原審更審，而再由前次參與審判之推事進行更
    審程序，因該推事前後所參與者，均為第一審之審判，並非
    參與上級審裁判，自不在應自行迴避之列，業已敘明如前。
    聲請人指上開合議庭審判長及法官曾參與發回前之「前審」
    裁判，應自行迴避云云，顯有誤會。又依本院之「臺灣臺北
    地方法院刑事庭分案要點」第28條規定：「案件判決免訴、
    不受理、管轄錯誤、裁定駁回公訴或自訴，經二審發回者，
    仍由原股承辦」，本件前經判決自訴不受理之案件，既經臺
    灣高等法院判決撤銷發回本院，依上開分案要點規定，自應
    由原股繼續承辦，併予敘明。從而聲請人以上開理由聲請法
    官迴避，為無理由，應予駁回。
二、本件抗告意旨略以：(一)、關於程序上，原裁定遺漏重要事項
    未裁定，原裁定並未提及所補案號：99年自字第31號背信案
    件。關於實體上，原裁定理由遺漏所提及審理單所發現法官
    有偏頗之蛛絲馬跡，不成立之法官迴避之原因。(二)、從法官
    所開之審理單可發現有下列偏頗之蛛絲馬跡：法官從99年3
    月19日至99年5月5日才開審理單，有拖延偏頗被告之嫌。二
    案均拖延定期99年6月7日開調查庭，較之原審僅隔3日即宣
    判之驚人效率，顯有偏頗被告之嫌。法官調民庭案卷查閱，
    因自訴人未上訴，不能做依據，何況民刑事是分開，法官主
    動調民庭案卷查閱，有偏頗被告之嫌。故有理由依刑事訴訟
    法第18條第2項聲請相對人即承辦審判法官迴避。原裁定未
    參閱在同一日聲請提出之聲請法官迴避原因，影響其裁定主
    文之決定甚鉅。(三)、相對人許泰誠、陳君鳳及林瑋桓等三法
    官承辦鈞院99年度自更(一)字第1號瀆職及99年度自字第31號
    案件審判，三位法官曾參與前審之裁判應迴避，不得執行職
    務或發回更為裁定，為此提起抗告，請求撤銷原裁定云云。
三、按刑事訴訟法第17條所規定各款之法官應自行迴避法定事由
    ，其中第8款所稱「推事曾參與前審之裁判」，係指同一法
    官，就同一案件，曾參與下級審之裁判而言，業據司法院大
    法官會議釋字第178號解釋文闡述明確。經查：本件抗告人
    即聲請人前以被告涉犯刑法第131條圖利罪、第304條強制罪
    等，向原法院提起自訴，原法院以99年度自更(一)字第1號案
    件受理在案，由該院刑事第十三庭合議庭承審後（審判長法
    官許泰誠、法官陳君鳳、法官林瑋桓），以該件自訴之提起
    不合法為由判決自訴不受理；自訴人即聲請人不服向本院提
    起上訴，本院以99年度上訴字第671號受理在案，經審理後
    ，以其上訴為有理由而撤銷原判決，並發回由原法院審理，
    有上開刑事判決書二份在卷可稽。而該案經發回以後，因仍
    為同一審級，揆諸前揭說明，並非刑事訴訟法第17條第8款
    所指「推事曾參與前審之裁判」情形，發回前之原承辦法官
    於案件發回後並無自行迴避之問題，原法院即依其內部之分
    案規則，以本件係判決不受理經二審發回之案件，而仍分由
    發回前之刑事第十三庭承辦法官續以99年度自更(一)字第1號
    刑事案件審理，於法並無不合。原裁定據此而駁回聲請人之
    迴避聲請，核無不合，聲請人猶執前詞提起抗告指摘原裁定
    ，為無理由。
四、至抗告意旨另以：承辦法官不合理拖延偏頗辦案時間及快速
    結案，及法官主動調民庭案卷查閱，亦有偏頗被告之嫌，原
    法院99年度自更(一)字第1號、99年度自字第31號之承辦法官
    有刑事訴訟法第18條第2款之迴避事由云云。惟查：聲請人
    係於99年5月12日向原法院具狀，以98年度自字第108號刑事
    案件經二審法院發回後，發回前之原承辦法官依刑事訴訟法
    第17條第8款規定應自行迴避，原法院竟仍分由同股法官承
    辦，故聲請99年度自更(一)字第1號之承辦法官應予迴避，有
    其聲請狀一份可稽。原法院受理後，於99年5月14日分案處
    理。雖聲請人於99年5月17日下午再提出理由狀一份，以其
    原聲請狀漏載另一法官應自行迴避案件之案號：99年度自字
    第31號（係原98年度自字第108號案追加背信案件），及原
    法院99年度自更(一)字第1號、99年度自字第31號之承辦法官
    尚有刑事訴訟法第18條第2款迴避事由，依該條規定聲請迴
    避云云。惟原法院已於99年5月17日裁定駁回聲請人最初之
    迴避聲請，則原裁定承辦法官就聲請人於99年5月17日下午
    所補提之理由狀，自未及審酌（依卷附該理由狀之截章所示
    ，原裁定承辦法官係於99年5月18日以後始收受該份理由狀
    ），則其僅就聲請人最初之聲請意旨為審酌，以99年度自更
    (一)字第1號承辦法官並無刑事訴訟法第17條第8款之法定迴避
    事由而駁回其聲請，並無不合。而原法院99年度自更(一)字第
    1號、99年度自字第31號案件之承辦法官，有無聲請人99年5
    月17日下午理由狀所指之刑事訴訟法第18條第2款迴避事由
    ，應由原法院另行分案處理。原裁定承辦法官於裁定以後收
    受該理由狀，疏未批示應另行分案處理，雖未盡妥適，惟聲
    請人以原裁定未說明99年度自字第31號案件承辦法官是否應
    予迴避，及99年度自更(一)字第1號、99年度自字第31號案件
    有無刑事訴訟法第18條第2款之法官迴避事由而指摘原裁定
    ，仍為無理由。
五、綜上所述，本件抗告，為無理由，應予駁回。爰依刑事訴訟
    法第412條，裁定如主文。
中     華     民    國    99    年    6    月    9    日
                  刑事第四庭審判長法  官  陳筱珮
                                  法  官  邱滋杉
                                  法  官  孫惠琳
以上正本證明與原本無異。
不得再抗告。
                                  書記官  林敬傑
中    華    民    國    99    年    6     月    10    日

司法院資訊處製作；財團法人民間司法改革基金會備份。
